臺灣士林地方法院刑事判決　　　　　　　 93年度訴字第631號
公　訴　人　臺灣士林地方法院檢察署檢察官
被　　　告　乙○○
選任辯護人　鍾開榮律師
上列被告因偽造有價證券案件，經檢察官提起公訴（93年度偵字
第2454號），本院判決如下：
    主  文
乙○○意圖供行使之用，而偽造有價證券，處有期徒刑貳年，緩
刑伍年。偽造之票號HSA0000000、發票日中華民國90年11月16日
、票面金額新台幣伍拾萬元、付款人上海商業儲蓄銀行汐止分行
、發票人機會興業股份有限公司之支票一紙沒收。
    事  實
一乙○○為機會興業股份有限公司（下稱機會公司）之實際負責
  人，丁○○則為機會公司之登記負責人。緣乙○○於民國86年
  12 月15 日起自任會首召集互助會，連同會首共計28人，每會
  新台幣（下同）100,000 元，約定每月15日開標，至89年3 月
  15 日 止，會員得標時須簽立支票及本票，並由會員本人或由
  會員擔任負責人之商號背書後始得領取會款。詎乙○○標得會
  款後，因無力支付，該會即於88年8 月間提前停會，乙○○為
  換回前所交付予丙○○用以支付會款之支票，明知機會公司業
  於88 年2月11日經臺北市政府核准解散登記，竟乘其在機會公
  司解散後，以為處理機會公司客戶貨款為由，向丁○○取得機
  會公司及丁○○支票存款印鑑章之便，於不詳時間，未經丁○○之同意，在台北縣汐止市○○○路○ 段81號7 樓，於機會公
  司向上海商業銀行儲蓄銀行汐止分行申請之票號HSA0000000之
  支票1 紙上，填載發票日90年11月16日及票面金額伍拾萬元，
  並盜用機會公司及丁○○支票存款印鑑章蓋於上開支票之發票
  人欄內，足以生損害於機會公司及丁○○之票據信用，而偽造
  上開支票1 紙（下稱系爭支票）。乙○○嗣於不詳時間，持上
  開偽造支票在臺北市○○路○ 段56號丙○○所開設之美髮店內
  交付予丙○○而行使之，惟上開支票仍因存款不足遭退票。後
  因丁○○向財團法人金融聯合徵信中心查詢個人信用紀錄時，
  方知悉上開支票因存款不足遭退票，始查明上情。
二案經被害人丁○○訴由台灣士林地方法院檢察署檢察官偵查起
  訴。
    理  由
一右揭犯罪事實，業據被告於本院審理中坦承不諱，核與告訴人
  丁○○於偵查及本院審理中所為指訴相符，並經證人丙○○、
  甲○○證述明確，復有臺北市政府公司登記證明書（見偵卷第
  4 頁）、系爭支票正反面及退票理由單影本（見偵卷第5 頁）
  、互助會會單及應付會款明細（見本院卷第34頁至第37頁）、
  上海商業儲蓄銀行汐止分行93年12月1 日（93）上汐字第171
  號函檢送之印鑑卡、支票存款約定書補充條款、支票存款往來
  申請書暨約定書（見本院卷第52頁、第54頁至第57頁）在卷足
  憑。綜上所述，被告自白堪認與事實相符，應可採信。本件事
  證明確，被告犯行，堪以認定。
二核被告所為，係犯刑法第201 條第1 項之意圖供行使之用而偽
  造有價證券罪，被告盜用機會公司及告訴人丁○○支票存款印
  鑑章以偽造系爭支票，系爭支票所蓋機會公司及告訴人丁○○
  之印文，構成支票之一部，盜用印章應係偽造有價證券之階段
  行為，而包括於偽造有價證券行為之內，不另論罪（最高法院
  43年台非字第45號判例參照），被告意圖供行使之用而偽造有
  價證券後復持以行使，行使之低度行為為偽造之高度行為所吸
  收，亦無庸論擬 (最高法院31年上字第88號判例參照)， 又被
  告持偽造之系爭支票向證人丙○○行使以展延之前積欠之會款
  ，不另成立詐欺罪名。被告盜用機會公司支票存款印鑑章之部
  分雖未據公訴人起訴，然該部分事實與公訴人起訴之犯罪事實
  具有階段行為之包括上一罪之關係，應為起訴效力所及，本院
  自應併予審判，附此敘明。而被告因急需支票展延會款，所偽
  造之支票僅一張，且於90年12月3 日已辦理贖回註銷，有上開
  上海商業儲蓄銀行汐止分行函可憑，事後並與告訴人丁○○和
  解，賠償告訴人丁○○因為機會公司借款所生之損害，衡其情
  節尚非嚴重，然其所犯之偽造有價證券罪為最輕本刑3 年以上
  有期徒刑之罪，情輕法重，在客觀上顯足以引起一般的同情，
  雖科以法定最低刑度之刑，猶嫌過重，爰依刑法第59條規定，
  酌減其刑。爰審酌被告偽造前開告訴人丁○○擔任負責人之機
  會公司名義之支票持向案外人丙○○展延會款，固已影響機會
  公司及告訴人丁○○權益，惟念其係情急一時失慮，冒用機會
  公司名義所為之支票業經註銷贖回犯罪手段非屬惡重，情節亦
  非重大，且犯後悔意甚殷等一切犯罪情狀，從輕量處如主文所
  示之刑，以示懲儆。再審酌被告未曾受有期徒刑以上刑之宣告
  ，有台灣高等法院被告全國前案紀錄表1 紙在卷足憑，因一時
  失慮，致罹刑典，事後已坦承犯行，深具悔意，經此刑之宣告
  後，應知警惕而無再犯之虞，本院因認暫不執行其刑為當，爰
  予宣告緩刑5 年，用啟自新。偽造之系爭支票1 張，不論屬於
  被告與否，應依刑法第205 條之規定沒收。至被告盜用機會公
  司及告訴人丁○○之支票存款印鑑章，在系爭支票上蓋用之印
  文，依法原無庸為沒收之諭知，檢察官聲請沒收，顯有誤會，
  併此敘明。
據上論斷，應依刑事訴訟法第299 條第1 項前段，刑法第201 條
第1 項、第205 條、第74條第1 款，罰金罰鍰提高標準條例第1
條前段，判決如主文。
本案經檢察官謝榮林到庭執行職務。
中　　華　　民　　國　　94　　年　　7 　　月　　28　　日
                  刑事第四庭審判長法  官    林秀鳳
                                  法  官    高雅敏
                                  法  官    許碧惠
以上正本證明與原本無異。
如不服本判決，應於判決送達後10日內，向本院提出上訴狀。
                                  書記官  徐仁豐
中　　華　　民　　國　　94　　年　　7 　　月　　28　　日
附錄
刑法第201條
意圖供行使之用，而偽造、變造公債票、公司股票或其他有價證
券者，處三年以上十年以下有期徒刑，得併科3000元以下罰金。
